【裁判字號】    97,消債更,1449
【裁判日期】    971218
【裁判案由】    聲請更生程序
【裁判全文】
臺灣高雄地方法院民事裁定          97年度消債更字第1449號
聲  請  人  甲○○
代  理  人  黃如流律師
                        之1
上列當事人因消費者債務清理事件聲請更生，本院裁定如下：
    主  文
聲請人甲○○自中華民國九十七年十二月十九日十六時起開始更
生程序。
命司法事務官進行本件更生程序。
    理  由
一、聲請意旨略以：聲請人有不能清償債務情事，曾依「中華民
    國銀行公會會員辦理消費金融案件無擔保債務協商機制」請
    求共同協商債務清償方案，並於民國95年3 月25日協商成立
    ，約定聲請人應自95年7 月起，分80期，計息利率為9.88%
    ，於每月10日清償新臺幣（下同）18,605元，聲請人本應按
    期繳款，然聲請人任職璟茂科技股份有限公司、每月平均薪
    資為24,000元，惟聲請人前夫乙○○於95年失業，直至97年
    起無力負擔子女之扶養費，改由聲請人支付子女生活費，實
    已不足支付日常基本生活所需，致無力繼續履行協商結果。
    此非聲請人主觀上惡意不履行協商，實乃客觀上確有不可歸
    責於聲請人之事由所致，又聲請人無擔保或無優先權之債務
    總額未逾1,200 萬元，復未經法院裁定開始清算程序或宣告
    破產，爰依法聲請更生等語。
二、按債務人不能清償債務或有不能清償之虞者，得依消費者債
    務清理條例所定更生或清算程序，清理其債務。債務人無擔
    保或無優先權之債務總額未逾新台幣（下同）1200萬元者，
    於法院裁定開始清算程序或宣告破產前，得向法院聲請更生
    。又於消費者債務清理條例施行前，債務人依金融主管機關
    協調成立之中華民國銀行公會會員，辦理消費金融案件無擔
    保債務協商機制與金融機構成立之協商，準用同條例第151
    條第5 項之規定，即債務人與金融機構協商成立者，不得聲
    請更生或清算，但因不可歸責於己之事由，致履行顯有重大
    困難者，不在此限。如法院開始更生程序之裁定，應載明其
    年、月、日、時，並即時發生效力。法院裁定開始更生或清
    算程序後，得命司法事務官進行更生或清算程序，必要時得
    選任律師、會計師或其他適當之自然人或法人一人為監督人
    或管理人。消費者債務清理條例第3 條、第42條第1 項、第
    151 條第5 項、第6 項、第45條第1 項及第16條第1 項分別
    定有明文。
三、經查：聲請人所主張之上開事實，業據提出協議書、債權清
    冊、聯合徵信中心之個人資料及台新國際商業銀行函（卷11
    -13 頁、8-9 頁、22-28 頁及71-79 頁，債務餘額為625,36
    2 元）、聲請人與其前夫乙○○、子女陳亭翰、陳智方之國
    稅局財產歸屬清單與95、96綜所稅各類所得資料清單（卷19
    -21 頁、17-18 與51頁、85-87 頁、56-61 頁）、戶籍謄本
    （卷15-16 頁）、勞工保險卡與勞保投保資料、健保繳費證
    明（卷29-31 頁）、、協商款等還款明細證明（卷14頁）、
    財政部臺灣省南區國稅局岡山稽徵所回函可證95、96年度陳
    亭翰、陳智方確由聲請人申報扶養（卷55-68 頁）等在卷可
    憑，可信為實。
四、本院審酌聲請人每月約35,194元上下之收入（96年年收入換
    算、卷21頁)， 然於扣除上開協商款18,605元後，因前夫乙
    ○○失業無收入，需獨力扶養10、8 歲之兒子，已認定如前
    述，故參著內政部公告97年度臺灣省低收入戶每人每月最低
    生活費用為9,829 元之之標準計算，已不足支付聲請人與子
    女等3 人之基本生活所需，顯見協商時並未顧及聲請人維持
    日常生活所需之必要費用，而不可歸責於聲請人。因此，聲
    請人無法依協議繼續償還，既係因客觀收入不足所致，非因
    協議後故有浪費或其他不利償還之行為，且在收入不足償還
    協商金額之情形下，仍繼續償還達29期，則應認已盡相當之
    償還誠意，且上開與金融機構協商成立之償還協議，因不可
    歸責於聲請人之事由，致履行顯有重大困難。而聲請人無擔
    保或無優先權之債務總額未逾新臺幣1,200 萬元，復無同條
    例第46條規定已經法院裁定開始清算程序或宣告破產 (卷40
    -41 頁本院紀錄科查詞表)及 第6 條第3 項、第8 條各款所
    定駁回更生聲請等程序事由存在，則債務人聲請更生，是有
    理由。爰裁定如主文。
中    華    民    國    97    年    12    月    18    日
                  民事第三庭    法      官  藍家慶
上為正本係照原本作成。
本件不得抗告。
本裁定已於97年12月19日下午4時公告。
中    華    民    國    97    年    12    月    18    日
                                書  記  官  蔡語珊


司法院資訊處製作；財團法人民間司法改革基金會備份。
